臺灣臺中地方法院刑事判決
110年度訴緝字第140號
公  訴  人  臺灣臺中地方檢察署檢察官
被      告  鄭祐林


選任辯護人  柯毓榮律師（法律扶助律師）
            林家豪律師（法律扶助律師）
上列被告因違反槍砲彈藥刀械管制條例案件，經檢察官提起公訴
（109年度偵字第8413號），本院判決如下：
    主    文
鄭祐林犯非法持有子彈罪，處有期徒刑伍月，併科罰金新臺幣貳
萬元，有期徒刑如易科罰金，罰金如易服勞役，均以新臺幣壹仟
元折算壹日。扣案如附表編號1所示之物，均沒收。
    犯罪事實
一、鄭祐林明知子彈為槍砲彈藥刀械管制條例所規定之管制物品
    ，非經中央主管機關許可，不得擅自持有，而其因與他人有
    糾紛，竟於民國109年2月間某日，在其位於臺中市○○區○○路
    000號住處，向綽號「阿郝」之人借用如附表編號1至4所示
    具殺傷力之制式子彈及非制式子彈共17顆，未經許可而持有
    之。嗣於109年3月12日23時50分許，經警持本院核發之搜索
    票，在鄭祐林上開住處執行搜索，並扣得如附表編號1至4所
    示之物，而查悉上情。
二、案經臺中市政府警察局烏日分局移請臺灣臺中地方檢察署檢
    察官偵查起訴。
    理    由
一、證據能力部分：
    本案下列所引用被告鄭祐林以外之人於審判外之陳述，並無
    符合刑事訴訟法第159條之1第1項規定之情形，且檢察官、
    被告及辯護人於本院依法調查上開證據之過程中，已明瞭其
    內容，足以判斷有無刑事訴訟法第159條第1項不得作為證據
    之情事，而均未聲明異議，又被告於本院準備程序時，陳稱
    請辯護人回答，辯護人則表示均同意有證據能力（見本院訴
    2119號卷第235至236頁），本院審酌上開陳述作成時之情況
    ，並無違法取證之瑕疵，認以之作為證據為適當，揆諸刑事
    訴訟法第159條之5之規定及最高法院104年度第3次刑事庭會
    議決議之意旨，應具有證據能力。另卷附之非供述證據部分
    ，均不涉及人為之意志判斷，與傳聞法則所欲防止證人記憶
    、認知、誠信之誤差明顯有別，核與刑事訴訟法第159條第1
    項之要件不符。上開證據既無違法取得之情形，且經本院依
    法踐行調查證據程序，自應具有證據能力，合先敘明。
二、認定犯罪事實所憑之證據及理由：
　　上開犯罪事實，經被告於警詢、偵查，本院準備程序、訊問
    及審理時均坦承不諱（見偵8413號卷第17至19頁、第21至23
    頁、第73至75頁，本院訴1297號卷第85頁，訴2119號卷第21
    8頁、第234頁，訴緝140號卷第62至63頁），並有臺中市政
    府警察局烏日分局搜索、扣押筆錄及扣押物品目錄表(109年
    3月12日，臺中市○○區○○路000號)、查獲子彈現場照片等在
    卷可參（見偵8413號卷第41至47頁、第53頁），復有扣案如
    附表編號1至4所示之物可佐，且如附表編號2、3、4所示之
    物經試射後，認均有殺傷力（詳如附表所載），有內政部警
    政署刑事警察局109年4月28日刑鑑字第1090031611號鑑定書
    、110年11月5日刑鑑字第1108015346號函等在卷可參（見偵
    8413號卷第87至90頁，本院訴緝140號卷第45頁），足認被
    告之自白與事實相符，堪以採信。從而，本案事證明確，被
    告上開犯行，洵堪認定，應依法論科。
三、論罪科刑：　　
(一)核被告所為，係違反槍砲彈藥刀械管制條例第12條第4項之
    非法持有子彈罪。
(二)又按未經許可持有槍枝、子彈罪，其持有之繼續為行為之繼
    續，至持有行為終了時，均論以一罪，不得割裂。另如所持
    有、寄藏或出借客體之種類相同（如同為手槍，或同為子彈
    者），縱令同種類之客體有數個（如數枝手槍、數顆子彈）
    ，仍為單純一罪，不發生想像競合犯之問題。本案被告自10
    9年2月某日開始持有如附表編號1至4所示之子彈，至同年3
    月12日為警查獲之日止之行為，均屬持有行為之繼續，應論
    以一罪。又被告基於單一犯意之持有意思，在同時、地持有
    客體種類相同具殺傷力之子彈共17顆，揆諸前揭說明，應論
    以單純一罪。
(三)爰以行為人之責任為基礎，審酌被告前無因犯罪遭科刑之前
    案紀錄，有臺灣高等法院被告前案紀錄表附卷可參，素行尚
    可，其因與他人有糾紛，而非法持有如附表編號1至4所示具
    殺傷力之子彈，對於社會秩序及民眾安全具有潛在威脅及危
    險，所為應予非難；另衡量其持有上開物品，尚未查出有供
    作任何犯罪行為之用，並未造成現實之惡害；且考量被告持
    有本案違禁物之情狀、數量、時間之長短；兼衡被告始終坦
    承犯行之態度，暨其自陳之教育程度、工作經歷、家庭生活
    及經濟狀況（見本院訴緝140號卷第65頁）等一切情狀，量
    處如主文所示之刑，併諭知如易科罰金及易服勞役之折算標
    準，以示懲儆。至公訴人就被告本案所犯，具體求處有期徒
    刑5月，併科罰金新臺幣（下同）10萬元以上（見本院訴129
    7號卷第86頁），依被告所犯情節，尚有過重，附此敘明。
四、沒收部分：
(一)扣案如附表編號1所示之制式子彈9顆，雖未經試射，惟同時
    查扣如附表編號2所示之制式子彈5顆，經試射後，認皆有殺
    傷力，是本院認未經試射如附表編號1所示之制式子彈9顆，
    均應有殺傷力，屬槍砲彈藥刀械管制條例第4條第1項第2款
    所列物品，皆應依刑法第38條第1項之規定宣告沒收。
(二)又扣案如附表編號2所示之制式子彈5顆、附表編號3所示之
    非制式子彈1顆、附表編號4所示之非制式子彈2顆，經試射
    結果，固認皆具殺傷力，惟業因鑑定試射而耗損，其所留彈
    殼，已不具子彈完整結構，並非違禁物；而扣案如附表編號
    5所示之物，雖屬被告所管領，惟非違禁物，復查無與本案
    有關，爰均不併宣告沒收。
五、退併辦部分：
(一)臺灣臺中地方檢察署檢察官109年度偵字第19641號移送併辦
    意旨略以：被告及陳誼培（另經臺灣臺中地方檢察署檢察官
    提起公訴）2人均明知未經主管機關許可，不得持有或寄藏
    可發射子彈具殺傷力之改造手槍及子彈，陳誼培竟基於持有
    可發射子彈具殺傷力之改造手槍及子彈之犯意，於104年間
    ，在臺中市太平區「長億公園」，以1萬5000元（移送併辦
    意旨書誤載為1萬8000元）之價格，向真實姓名、年籍均不
    詳，綽號「憲哥」（已歿）之成年男子購買具殺傷力之改造
    手槍1支（槍枝管制編號：0000000000號）及所附贈之子彈2
    7顆（其中10顆裝填入彈匣，17顆則裝在鋁製盒子內）後將
    之藏放在臺中市○○區○○路000巷00號陳誼培住處客廳沙發椅
    下方而持有之。陳誼培恐持有上開改造手槍及子彈遭警方查
    獲，於109年1月間，將前述改造手槍及子彈，在前述處所交
    予被告並囑託其代為保管，被告明知前述槍械、子彈係屬具
    殺傷力之改造手槍及子彈，竟基於寄藏改造手槍及子彈之犯
    意，當場收受上開槍械及子彈後，將之攜回臺中市○○市○○路
    000號之居住處所，將改造手槍（含裝有10顆子彈之彈匣）
    藏放在屋後箱子內，另將以鋁製盒子裝載之17顆子彈藏放在
    前開處所客廳沙發下方，以此方式受寄代藏前述槍械子彈。
    嗣經臺中市政府警察局烏日分局員警為偵辦毒品案件，於10
    9年3月12日持本院開立之搜索票，前往臺中市○○市○○路000
    號被告居住之處所執行搜索結果，在客廳沙發下方另案扣得
    上開17顆子彈，惟未尋獲被告藏放之上開改造手槍。嗣被告
    於同年4月13日始將前述改造手槍攜至臺中市○○區○○路000巷
    00號之陳誼培住處返還之，由陳誼培再將之藏放在住處客廳
    下方。嗣經臺中市政府警察局第一分局員警據報後，循線於
    109年4月15日上午9時50分許，持本院開立之搜索票，前往
    臺中市○○區○○路000巷00號之陳誼培住處執行搜索結果，在
    客廳沙發下方扣得上開改造手槍1支（含彈匣內之10顆子彈
    ），始查悉上情。因認被告就此涉違反修正前槍砲彈藥刀械
    管制條例第8條第4項之未經許可寄藏可發射具殺傷力之改造
    手槍及槍砲彈藥刀械管制條例第12條第4項之未經許可寄藏
    具殺傷力之子彈罪嫌，且認此部分行為與本案具有裁判上一
    罪之關係，移請本院併案審理。
(二)按犯罪事實應依證據認定之，無證據不得認定犯罪事實；不
    能證明被告犯罪或其行為不罰者，應諭知無罪之判決，刑事
    訴訟法第154條第2項及第301條第1項分別定有明文。又按認
    定不利於被告之事實，應依積極證據，倘積極證據不足為不
    利於被告事實之認定時，即應為有利於被告之認定，自不必
    有何有利之證據。事實之認定應憑證據，如未能發現相當證
    據，或證據不足以證明，即不能以推測或擬制之方法，以為
    裁判基礎。而認定犯罪事實所憑之證據，包括直接證據與間
    接證據。無論直接或間接證據，其為訴訟上之證明，須於通
    常一般之人均不致有所懷疑，可得確信其為真實之程度者，
    始可據為有罪之認定。倘其證明尚未達到此一程度，而有合
    理之懷疑存在，致使無從形成有罪之確信，根據罪疑唯輕、
    罪疑唯有利被告之原則，即不得遽為不利被告之認定（最高
    法院30年上字第816號、40年台上字第86號、76年台上字第4
    986號判例意旨參照）。復按刑事訴訟法第161條第1項規定
    ：檢察官就被告犯罪事實，應負舉證責任，並指出證明之方
    法。因此，檢察官對於起訴之犯罪事實，應負提出證據及說
    服之實質舉證責任。倘其所提出之證據，不足為被告有罪之
    積極證明，或其指出證明之方法，無從說服法院以形成被告
    有罪之心證，基於無罪推定之原則，自應為被告無罪判決之
    諭知（最高法院92年台上字第128號判例意旨參照）。　
(三)移送併辦意旨認被告涉有上開未經許可寄藏可發射具殺傷力
    之改造手槍及未經許可寄藏具殺傷力之子彈罪嫌，無非係以
    被告於偵查中之自白、證人陳誼培於警詢及偵查中之證述，
    及本院109年聲搜字486號搜索票、陳世涼同意搜索書、臺中
    市政府警察局第一分局搜索、扣押筆錄及扣押物品目錄表(
    陳世涼，109年4月15日，臺中市○○區○○路000巷00號)、臺中
    市○○區○○路000巷00號現場及查獲物品照片、內政部警政署
    刑事警察局109年5月8日刑鑑字第1090042378號鑑定書(含照
    片)等為其主要論據，訊據被告固坦承前揭犯罪事實欄持有
    子彈之事實，惟否認有何移送併辦意旨所指未經許可寄藏可
    發射具殺傷力之改造手槍及未經許可寄藏具殺傷力之子彈罪
    ，辯稱：在伊住處扣到的子彈是綽號「阿郝」之人交付的，
    不是證人陳誼培，證人陳誼培也沒有交付改造手槍與子彈給
    伊等語。辯護人則辯護稱：被告雖曾自白，然係為求交保，
    思慮未周而為，所述非事實，又本案除證人陳誼培之單一證
    述外，無其他證據可資補強，難認所述為真實等語。
(四)經查：
　1.證人陳誼培於104年間，在臺中市太平區「長億公園」，以1
    萬5000元之價格，向綽號「憲哥」（已歿）之成年男子購買
    具殺傷力之改造手槍1支（槍枝管制編號：0000000000號）
    及所附贈之子彈27顆（其中10顆裝填入彈匣，17顆則裝在鋁
    製盒子內）後將之藏放在臺中市○○區○○路000巷00號住處客
    廳沙發椅下方而持有之。嗣經臺中市政府警察局第一分局員
    警，循線於109年4月15日上午9時50分許，持本院開立之搜
    索票，前往上址執行搜索結果，在客廳沙發下方扣得上開改
    造手槍1支（含彈匣內之10顆子彈）等事實，經證人陳誼培
    於警詢及偵查中供明（見本院訴2119號卷第247至254頁、第
    375至378頁、第383至385頁），核與證人陳世涼於警詢時之
    供述相符（見本院訴2119號卷第255至258頁），並有本院10
    9年聲搜字486號搜索票、陳世涼同意搜索書、臺中市政府警
    察局第一分局搜索、扣押筆錄及扣押物品目錄表(陳世涼，1
    09年4月15日，臺中市○○區○○路000巷00號)、臺中市○○區○○
    路000巷00號現場及查獲物品照片、內政部警政署刑事警察
    局109年5月8日刑鑑字第1090042378號鑑定書(含照片)等在
    卷可參（見本院訴2119號卷第263至274頁、第391至397頁）
    ，此部分事實，堪以認定。
　2.按被告或共犯之自白，不得作為有罪判決之唯一證據，仍應
    調查其他必要之證據，以察其是否與事實相符，刑事訴訟法
    第156條第2項定有明文。被告固於偵查中曾坦承於109年1月
    間某日至同年4月13日間，有自證人陳誼培處收受改造手槍1
    支、子彈而寄藏之（見本院訴2119號卷第384頁），然嗣於
    本院訊問、準備程序及審理時已翻異前詞，並否認上情，是
    被告供述已反覆不一，其於偵查時之自白，是否可信，已有
    可疑，仍應調查其他必要證據以認定事實。
  3.而證人陳誼培於警詢時證稱：警方扣案之改造手槍1支（含
    彈匣1個）、改造子彈10顆是我於104年左右，在臺中市太平
    區長億公園內以1萬5000元，向綽號「憲哥」男子購買的。
    扣案的槍彈是我的，我於109年1月份左右，在我臺中市○○區
    ○○路000巷00號住所，將該改造手槍1支（含彈匣1個）、改
    造子彈10顆交給被告保管，後來烏日分局於109年3月11日7
    時許，持搜索票至被告住處搜索沒有搜到，被告因此於109
    年4月13日將裝有改造手槍1支（含彈匣1個）、改造子彈10
    顆之灰色滾紅邊包包拿至我住所還我等語（見本院訴2119號
    卷第250至253頁）；又於109年4月24日偵查中證稱：被告前
    遭烏日分局查扣之子彈是我交給他的，之前將改造手槍及子
    彈都交給被告藏放。但烏日分局只有找到子彈沒有找到手槍
    ，之後被告就將改造手槍還給我。扣案槍彈是5年前在太平
    區長億公園向綽號「憲哥」以1萬5000元購買改造手槍1支，
    附贈18顆子彈給我等語（見本院訴2119號卷第376頁）；復
    於109年5月7日偵訊時證稱：109年1月間將扣案的手槍及子
    彈在太平區德利路110巷20號交給被告寄放在他那邊。之後
    被告遭烏日分局搜索時沒有扣到手槍，只有扣到17顆子彈。
    當初我向「憲哥」購買手槍時，他有附贈27顆子彈給我，其
    中10顆裝在彈匣中，另17顆是零散的，也就是烏日分局在被
    告住處扣到的子彈。被告於109年4月13日才將扣案手槍拿到
    我住處還給我，當時手槍的彈匣內有10顆子彈等語（見本院
    訴2119號卷第384頁）。
　4.證人陳誼培固均證稱曾將改造手槍1支及子彈交付被告以寄
    藏之，然此已為被告否認，而卷附警方109年4月14日至21日
    蒐證照片（見本院訴2119號卷第313至370頁），充其量僅能
    證明被告與證人陳誼培109年4月14日至21日間互動情形，尚
    無從作為證人陳誼培上開證述之補強，且證人陳誼培就其自
    「憲哥」處取得之子彈究係若干，歷次供述均有不一，則證
    人陳誼培是否確為被告前揭遭烏日分局搜索查扣如附表編號
    1至4所示子彈之來源，亦容有可疑。再上開另案扣案之改造
    手槍1支及10顆子彈既係於證人陳誼培臺中市○○區○○路000巷
    00號之住處查扣，則該批槍、彈，是否確曾於109年1月間至
    同年4月13日經被告寄藏於臺中市○○區○○路000號住處，除被
    告先後不一之自白及證人陳誼培有瑕疵之證述外，實無其他
    證據可資補強佐證，甚難以此遽認被告有何移送併辦意旨所
    指之犯行。
(五)綜上所述，檢察官所舉證據均不足以證明被告有移送併辦意
    旨所指未經許可寄藏可發射具殺傷力之改造手槍及未經許可
    寄藏具殺傷力之子彈之行為，檢察官就被告此部分犯行之舉
    證，仍有合理懷疑之存在，尚未達於通常一般之人均不致有
    所懷疑，而得確信其為真實之程度，本院無從形成被告有罪
    之確信，揆諸前揭說明，本應為被告無罪之諭知，但檢察官
    認此部分與前揭論罪科刑部分有想像競合犯之裁判上一罪關
    係而移送併案審理，惟此部分既屬不能證明，自難認與前開
    論罪科刑部分有何裁判上一罪關係，應退回由檢察官另行為
    適當之處理。 
據上論斷，應依刑事訴訟法第299條第1項前段，槍砲彈藥刀械管
制條例第12條第4項，刑法第11條前段、第41條第1項前段、第42
條第3項、第38條第1項，判決如主文。
本案經檢察官洪國朝提起公訴，檢察官陳僑舫到庭執行職務。
中　　華　　民　　國　　110 　年　　11　　月　　30　　日
                  刑事第十四庭  審判長法  官  黃司熒
                                      法  官  許慧珍
                                      法  官  江健鋒
以上正本證明與原本無異。
如不服本判決，應於收受本判決後20日內向本院提出上訴書狀，
其未敘述上訴理由者，並得於提起上訴後20日內向本院補提理由
書狀（均須按他造當事人之人數附繕本）「切勿逕送上級法院」
。
                                      書記官　呂偵光
中　　華　　民　　國　　110 　年　　11　　月　　30　　日

附錄本案論罪科刑法條全文：
槍砲彈藥刀械管制條例第12條：
未經許可，製造、販賣或運輸子彈者，處1年以上7年以下有期徒
刑，併科新臺幣500萬元以下罰金。
未經許可，轉讓、出租或出借子彈者，處6月以上5年以下有期徒
刑，併科新臺幣300萬元以下罰金。
意圖供自己或他人犯罪之用，而犯前二項之罪者，處3年以上10 
年以下有期徒刑，併科新臺幣700萬元以下罰金。
未經許可，持有、寄藏或意圖販賣而陳列子彈者，處5年以下有
期徒刑，併科新臺幣300萬元以下罰金。
第1項至第3項之未遂犯罰之。

附表：
編號 扣押物品名稱 數量 備註  1 制式子彈 9顆 原查獲子彈14顆，認均係口徑9x19mm制式子彈，採樣5顆試射，均可擊發，認具殺傷力。(試射後所餘彈殼已無殺傷力)  2 制式彈殼 5顆   3 制式彈殼 1顆 原查獲子彈1顆，認係口徑9x19mm制式子彈，彈底發現撞擊痕跡，經試射，可擊發，認具殺傷力(試射後所餘彈殼已無殺傷力)  4  非制式彈殼 2顆 查獲子彈2顆，認均係非制式子彈，由金屬彈殼組合直徑約9.0mm金屬彈頭而成，經試射，均可擊發，認具殺傷力(試射後所餘彈殼已無殺傷力)  5 擦槍工具 1包